臺北高等行政法院判決　　　　　　　　　　　　　　　九十年度訴字第五六三三號
　　　　　　　　　　　　　　　.
　　原　　　告　財團法人新光吳火獅紀念醫院
　　代　表　人　甲○○
　　訴訟代理人　蔡國棟律師
　　訴訟代理人　徐秀鳳律師
　　復代理人　　楊珮君律師
　　被　　　告　臺北市稅捐稽徵處
　　代　表　人　乙○○處長）.
　　訴訟代理人　丁○○
　　　　　　　　丙○○
右當事人間因地價稅事件，原告不服臺北市政府中華民國七月十八日府訴字第九○○
五二九九七○一號訴願決定，提起行政訴訟。本院判決如左：
　　主  文
原告之訴駁回。
訴訟費用由原告負擔。
　　事  實
一、事實概要：緣原告所有坐落臺北市○○區○○段四小段一七五地號土地（面積計
    三、○八三平方公尺），部分土地面積二、○二一．八五平方公尺因係作為其員
    工網球場用地，經被告所屬士林分處按一般用地稅率課徵其民國（下同）八十九
    年地價稅。原告不服，申請復查，未獲變更，提起訴願，遭決定駁回，遂提起本
    件行政訴訟。
二、兩造聲明：
　(一)原告聲明：訴願決定及原處分均應撤銷。
　(二)被告聲明：駁回原告之訴。
三、兩造爭點：被告所屬士林分處就原告所有坐落臺北市○○區○○段四小段一七五
              地號之部分土地面積二、○二一．八五平方公尺，係作為其員工網球
              場用地，乃按一般用地稅率課徵其八十九年地價稅，是否適法？
　(一)原告主張之理由：
　　1.按原訴願決定維持被告之復查決定，駁回原告訴願，其理由無非謂：系爭土地
　　　為臺北市政府媒體文化園區計畫用地，非屬衛生署原核定規劃醫院使用範圍，
　　　嗣原告擬於系爭土地擴建醫療大樓，雖經衛生署許可，惟原告復向該署申請展
　　　延建築執照申請期限，該案仍在該署審理中，則系爭土地於建築執照核發之前
　　　，尚難認係醫院直接用地，即難謂符合土地稅減免規則第八條第一項第五款之
　　　規定云云。惟查，上開理由顯非有理，謹分陳由如后：
　　　(1)按土地稅減免規則第八條第一項第五款明定：「經事業主管機關核准設立及
　　　　私立醫院．．．不以營利為目的，且不以同業、同鄉、同學、宗親，成員或
　　　　其他特定人士為主要受益對象之事業，其本身事業用地全免地價稅。」準此
　　　　，系爭士林區○○段○○段一七五地號土地得否全免地價稅，其爭議點即在
　　　　該土地是否符合上開規定。查原告係於七十五年奉行政院衛生署核准設立之
　　　　非營利性財團法人醫院，符合上開規定主體之資格，而系爭土地確為原告所
　　　　有，前並經衛生署核可擴建醫療大樓，目前則由原告積極辦理建造執照之申
　　　　請，關於該建照之申請核准，衛生署准許展延至民國九十一年六月，而在該
　　　　建照取得前系爭土地暫供員工及病患作為網球場使用，以輔助原醫療大樓之
        功能，並未有任何營利行為，故系爭土地既確為原告之土地，原告亦擬於該
　　　　地建造醫療大樓並己獲主管機關核准在案，僅建照尚未取得，而該地目前作
　　　　為醫院員工及病患網球場使用未為營利用途，則其使用情形應符合前揭土地
　　　　稅減免規則之規定，被告駁回原告之復查申請及原訴願決定駁回原告之訴願
　　　　均有未合，自應撤銷。
　　　(2)又右開土地稅減免規則係規定其「本身事業用地」全免地價稅，而非規定所
　　　　謂「直接用地」免稅，原決定暨訴願決定均以目前系爭土地作為網球場使用
　　　　非屬「直接用地」而駁回原告之申請暨訴願，顯與上開規定不合。查醫院事
　　　　業用地中，除手術、病房及門診之醫療用地外，相關的公共、福利及休閒設
　　　　施，旨在輔助醫療行為之完善，例如醫院大廳用以安排掛號、辦理出住院手
　　　　續及醫療諮詢等服務功能；醫院餐廳提供醫院員工、病患及家屬之用餐，使
　　　　醫院醫療行為得以順遂；而綠地庭院乃至網球場得供醫院員工、病患及家屬
　　　　休憩、調劑身心及運動復健之用，以上總總，皆是醫療行為之一環，縱非核
　　　　心的醫療行為，亦為增進病患健康、補助醫療功能、提昇醫療水準之必要設
　　　　施，要難以該設施屬週邊即謂非屬醫療事業用地，故系爭土地為醫院事業用
　　　　地並無疑義，乃被告之復查決定暨訴願決定一再拘泥所謂醫院「直接用地」
　　　　，而認系爭土地非原告事業直接用地不符免稅規定，而駁回原告之復查申請
　　　　暨訴願，殊有違誤。
　　　(3)至系爭土地列為臺北媒體文化園區計劃用地且尚未取得建照乙節，應與該土
　　　　地為原告事業用地無關，查系爭土地固經臺北市政府列入「擬訂台北市媒體
　　　　文化園區細部計劃案」範圍，然該媒體文化園區計劃案中，劃設若干使用分
　　　　區，包括住宅區（第三種住宅區、一般住宅區、園林住宅區及市民住宅區等
　　　　）、商業區（第一種商業區、第三種商業區）、媒體事業特定專用區口及特
　　　　定專用區等，系爭土地即位於該特定專用區內，而特定專用區之使用性質包
　　　　含醫療使用，故系爭土地作為醫療使用不因列入媒體文化園區而受絲亳影響
　　　　。更何況原告申請以系爭大樓擴建醫療大樓業獲衛生署核准在案已如前述，
　　　　益證系爭土地雖列為媒體文化園，但不影響其得為醫療使用性質。至建照尚
　　　　未取得，乃受限於主管機關之審查權責與時限，非原告所能控制，而原告並
　　　　未因建照未取得即將系爭土地挪為其他營利用途仍供原告醫院員工及病患網
　　　　球場使用，故建照是否已取得應與系爭土地是否為原告之事業用地無關，從
　　　　而被告之復查決定暨原訴願決定以原告尚未取得系爭土地之建造執照而認該
　　　　土地非原告事業用地，而駁回原告之申請暨訴願，顯非有當，應予撤銷。
　　2.綜右所陳，原訴願決定暨被告之復查決定均告違誤。
　(二)被告主張之理由：
　　1.按土地稅減免規則第八條第一項第五款前段規定：「私有土地減免地價稅或田
　　　賦之標準如左．．．五、經事業主管機關核准設立之私立醫院．．．，不以營
　　　利為目的，且不以同業、同鄉、同學、宗親成員或其他特定之人等為主要受益
　　　對象之事業，其本身事業用地全免。」同規則第九條前段規定：「無償供公共
　　　使用之私有土地，經查明屬實者，在使用期間內，地價稅或田賦全免。」
　　2.本件原告起訴理由略謂：「按土地稅減免規則第八條第一項第五款明定：經事
　　　業主管機關核准設立及私立醫院．．．不以營利為目的，且不以同業、同鄉、
　　　同學、宗親，成員或其他特定人士為主要受益對象之事業，其本身事業用地全
　　　免地價稅．．．又右開土地稅減免規則係規定其『本身事業用地』全免地價稅
　　　，而非規定所謂『直接用地』免稅．．．查醫院事業用地中，除手術、病房及
　　　門診之醫療用地外，相關的公共、福利及休閒設施，旨在輔助醫療行為之完善
　　　．．．要難以該設施屬週邊即謂非屬醫療事業用地，故系爭土地為醫院事業用
　　　地並無疑義．．．至系爭土地列為臺北媒體文化園區計劃用地且尚未取得建
　　　照乙節，應與該土地為原告事業用地無關．．．。」等語。
　　3.卷查被告所屬士林分處於八十九年五月五日派員會同臺北市政府地政處人員至
　　　糸爭土地勘查，發現系爭土地約七二八‧七九平方公尺係作為美崙街道路使用
　　　，約三三二‧三六平方公尺係機車停車用，餘二、○二一‧八五平方公尺係供
　　　員工網球場用，有會勘記錄表影本及現場照片三幀附卷可稽。因道路用地及機
　　　車停車使用部分，係屬公共使用或無償供公共使用，符合土地稅減免規則第九
　　　條規定，業經被告所屬士林分處函准自八十八年期起至減免原因消滅時止免徵
　　　地價稅在案。
　　4.原告主張系爭二、○二一‧八五平方公尺網球場係供員工及病患使用，應得視
　　　為醫院醫療體系上之必要設施，係屬醫院醫療事業本身之用地乙節，經查系爭
　　　土地為臺北市政府列為媒體文化園區計晝用地，非屬衛生署原核定規劃醫院使
　　　用範圍，嗣原告擬於系爭土地擴建醫療大樓，雖經衛生署許可在案，惟原告復
　　　向該署申請展延建築執照申請期限，該案仍在該署審理中，此有衛生署八十七
　　　年七月一日衛署醫字第八七○四○九七二號函及八十九年三月十五日衛署醫字
　　　第八九○一○○九四號書函等影本附卷可稽，則系爭土地於建築執照核發之前
　　　，尚難確認係醫院直接用地，即難謂已符土地稅減免規則第八條第一項第五款
　　　之規定。從而，原核定稅額揆諸首揭法條規定並無違誤，訴願決定遞予維持亦
　　　無不合，敬請續予維持。
　　理  由
一、按原告申請系爭地應減免地價稅一案，業經本院九十年度訴字第一○七五號判決
    駁回原告之訴在案，有該判決書影本附卷可稽，而本件事實與爭點與該案相同，
    亦據原告陳明在卷。合先敘明。
二、次按「為發展經濟，促進土地利用，增進社會福利，對於國防、政府機關、公共
    設施、騎樓走廊、研究機構、教育、交通、水利、給水、鹽業、宗教、醫療、衛
    生、公私墓、慈善或公益事業及合理之自用住宅等所使用之土地，及重劃、懇荒
    、改良土地者，得予適當之減免；其減免標準及程序，由行政院定之。」土地稅
    法第六條定有明文。又「私有土地減免地價稅或田賦之標準如左：五、經事業主
    管機關核准設立之私立醫院、捐血機構、社會救濟慈善及其他為促進公眾利益，
    不以營利為目的，且不以同業、同鄉、同學、宗親成員或其他特定之人等為主要
    受益對象之事業，其本身事業用地全免。但促進公眾利益之事業，經由當地主管
    稽徵機關報經省（市）主管機關核准免徵者外，其餘應以辦妥財團法人登記，或
    係辦妥登記之財團法人所興辦，且其用地為該財團所有者為限。」、「前項第一
    款之私立學校，第二款之私立學術研究機構及第五款之私立社會救濟慈善各事業
    ，其有收益之土地，而將全部收益直接用於各該事業者，其地價稅或田賦得專案
    報請減免。．．．」復為土地稅減免規則第八條第一項第五款及同條第二項所明
    定。
三、查原告所有坐落台北市○○區○○段四小段一七五地號土地中之二○二一．八五
    平方公尺面積係提供員工及病患、家屬網球場之用，被告所屬士林分處按一般用
    地稅率課徵其八十九年度地價稅等情，為兩造所不爭執，堪信為真實。
四、原告主張其係經行政院衛生署核准設立之醫院，並辦妥財團法人登記，所有用地
    自可減免地價稅，又該土地擬申請擴建醫療大樓，業獲主管機關行政院衛生署同
    意，於請領建造執照期間，雖作網球場使用，然不能因此否認其為醫院醫療體系
    上之設施，屬原告之事業用地無疑，復查及訴願決定援引財政部八十年十一月二
    十七日台財稅第八○○七五七三○四號函釋，且以系爭土地非原告「直接」事業
    用地為由，否准適用優惠稅率，殊有未當云云。但查，(一)土地賦稅之減免，以土
    地使用原因事實合於土地稅減免規則相關條文所列舉之標準者為限，因此，土地
    賦稅之得否減免，尚須審究其土地之使用原因事實，而非如原告所訴只須經事業
    主管機關核准設立並辦妥財團法人登記之私立醫院其所有之土地均得免徵地價稅
    ，此觀乎土地稅減免規則第八條第一項第五款亦係規定「其本身事業用地」即明
    。且土地稅減免規則第八條第一項第五款所謂私立醫院其本身事業用地免徵地價
    稅之規定，尚必須該事業用地不以特定之人等為主要受益對象，方有適用之餘地
    。土地稅減免規則第五條規定：「同一地號之土地，因其使用之情形或因其地上
    建物之使用情形，認定僅部分合於本規則減免標準者，得依合於減免標準之使用
    面積比率計算減免其土地稅。」，職是，稅捐稽徵機關得就土地之使用情形，分
    別依合於減免標準及不合於減免標準之使用面積比率計算減免土地賦稅。(二)原告
    既主張系爭供員工、病患家屬網球場使用之土地部分應予免徵地價稅，自應舉證
    證明其符合土地稅減免規則第八條第一項第五款規定之要件。原告以系爭土地業
    獲主管機關行政院衛生署同意擴建醫療大樓，並積極辦理土地用途變更及建照申
    請，於請領建造執照期間，雖作網球場使用，然仍為醫院醫療體系上之設施，而
    屬原告之事業用地云云；第查，系爭土地為台北市政府列入媒體文化園區計畫，
    非屬行政院衛生署原核可原告使用醫療用地範圍，其地目編為「田」，使用分區
    則編為「第二種工業區」，此為原告所自承，記明在卷，系爭土地雖經行政院衛
    生署許可於系爭土地擴建醫療大樓，惟行政院衛生署亦分別以八十七年七月一日
    衛署醫字第八七○四○九七二號函及九十年七月五日衛署醫字第○九○○○四○
    ○三○號函原告，略以：「．．請即依醫療法施行細則第七條規定，於文到六個
    月內向主管建築機關申請核發建築執照．．本案因涉及土地用途變更事宜，應請
    自行辦理土地用途變更後報署核備，否則將予註銷許可。」、「同意貴院擴建醫
    療大樓許可期限展延至九十一年六月三十日，屆時如無法取得建築執照，除有正
    當理由，並報經本署同意外，原許可自動失效．．」等語，而系爭地於九十一年
    六月三十日最後期限，迄未經原告向主管建築機關申請獲核發建築執照，業據原
    告自承在卷，從而，要難遽認其使用情形係供作醫療使用，故被告認定系爭土地
    不符土地稅減免規則第八條第一項第五款之免徵地價稅規定，即非無據。(三)系爭
    土地中面積二、○二一．八五平方公尺部分之實際使用情形，係供員工網球場使
    用，有原處分卷附現場照片中網球場護網上懸掛之「新光醫院員工網球場」布幕
    字樣可佐，則其既以員工、病患家屬為特定對象，自不符土地稅減免規則第八條
    第一項第五款前段：「不以同業、同鄉、同學、宗親成員或其他特定之人等為受
    益對象」之免徵地價稅要件，要無疑義。
五、綜上所述，被告依一般用地稅率核課系爭土地之地價稅，徵諸首揭規定，洵無違
    誤。訴願決定予以維持，亦無不合。原告仍執前詞，訴請撤銷，為無理由，應予
    駁回。
六、本件法律關係及事實已臻明確，兩造其餘攻擊防禦方法，核與前開論斷結果無礙
    ，爰不逐一論述，併此敘明。
據上論結，本件原告之訴為無理由，爰依行政訴訟法第九十八條第三項前段，判決如
主文。
中　　　華　　　民　　　國　　九十一　　年　　　八　　　月　　 十五 　　日
                 臺 北 高 等 行 政 法 院   第 六 庭
                             審 判 長 法  官　林 樹 埔
                                      法  官　曹 瑞 卿
                                      法  官  闕 銘 富
右為正本係照原本作成。
如不服本判決，應於送達後二十日內，向本院提出上訴狀並表明上訴理由，如於本判
決宣示後送達前提起上訴者，應於判決送達後二十日內補提上訴理由書（須按他造人
數附繕本）。
中　　　華　　　民　　　國　　九十一　　年　　　八　　　月　　 十六 　　日
                                      書記官  吳 芳 靜
